【裁判字號】    99,易,1779
【裁判日期】    991011
【裁判案由】    贓物
【裁判全文】
臺灣高雄地方法院刑事判決              99年度易字第1779號
公  訴  人  臺灣高雄地方法院檢察署檢察官
被      告  丙○○
            甲○○
            乙○○
上列被告等因贓物案件，經檢察官提起公訴（99年度偵字第1851
5 號），本院判決如下：
    主  文
丙○○牙保贓物，處有期徒刑拾月。
甲○○寄藏贓物，處有期徒刑陸月，如易科罰金，以新臺幣壹仟
元折算壹日。
乙○○故買贓物，累犯，處有期徒刑捌月。
    事  實
一、乙○○前於民國97年間因寄藏及牙保贓物案件等案件，經臺
    灣桃園地方法院以97年度壢簡字第2945號判決分別判處有期
    徒刑4 月及5 月，分別減刑為有期徒刑2 月及2 月又15日，
    應執行有期徒刑4 月確定，於98年8 月31日易科罰金執行完
    畢。
二、丙○○明知真實姓名年籍不詳、綽號「川哥」之成年男子所
    持有之高山茶茶葉97台斤（公訴意旨載為498 台斤，尚有誤
    解，應予更正），係來路不明之贓物（該批茶葉係楊清琴所
    有，於98年10月22日凌晨2 時許在其所經營位於南投縣草屯
    鎮○○路847 號之「丁○○○○」遭竊498 台斤茶葉之一部
    分），竟仍基於搬運及牙保贓物之犯意，於98年11月間某日
    ，與「川哥」一同將上開茶葉搬運至甲○○位於高雄市楠梓
    區○○○路149 巷27號之住處，而甲○○明知該批茶葉係來
    路不明之贓物，竟仍基於寄藏贓物之犯意，為「川哥」及丙○○寄藏該批茶葉。丙○○復於98年12月21日，自甲○○上
    開住處取走部分茶葉，搬運至乙○○位於桃園縣中壢市○○
    路1014號之1 之住處，而黃金水亦明知該批茶葉係來路不明
    之贓物，竟仍基於故買贓物之犯意，經由丙○○之牙保介紹
    ，向「川哥」購買上開茶葉。嗣警方於98年12月21日，分別
    在甲○○、乙○○上開住處依法執行搜索，當場扣得上開茶
    葉225 包、161 包，共計386 包，總重97台斤，而循線查知
    上情。
二、案經臺灣高雄地方法院檢察署檢察官自動簽分偵查起訴。
    理  由
壹、程序部分（證據能力之審查）：
    按被告以外之人於審判外之陳述，雖不符刑事訴訟法第 159
    條之1 至第159 條之4 之規定，而經當事人於審判程序同意
    作為證據，法院審酌該言詞陳述或書面陳述作成時之情況，
    認為適當者，亦得為證據；當事人、代理人或辯護人於法院
    調查證據時，知有第159 第1 項不得為證據之情形，而未於
    言詞辯論終結前聲明異議者，視為有前項之同意，刑事訴訟
    法第159 條之5 定有明文。本件所援引之以下各項證據（詳
    後述），固有部分屬傳聞證據，然公訴人、被告3 人於本院
    調查證據時，均知有前開第159 第1 項不得為證據之情形，
    被告3 人表示同意作為證據使用（見本院審易卷第56頁），
    且於言詞辯論終結前，均未聲明異議，本院審酌該等證據作
    成時之狀況，並無違法取證之情事，且無不宜作為證據之情
    形，依前開說明，爰認均有證據能力，合先敘明。
貳、實體部分：
一、訊據被告丙○○、甲○○、乙○○固然坦承有如犯罪事實所
    載之搬運、分裝及買賣上開茶葉之行為，然矢口否認有何搬
    運、牙保、寄藏及故買贓物之犯行，均辯稱：不知道上開茶
    葉是贓物云云。經查：
  (一)被告丙○○、甲○○、乙○○分別有如犯罪事實所載之搬運
    、牙保、寄藏及故買上開茶葉行為等事實，為被告3 人所不
    爭執（見警卷第53、59、60頁，偵2 卷第40、41、58至60頁
    ，偵3 卷第32至35頁，本院卷1 第44、45、54、55頁，本院
    卷2 第58至68頁），且有查獲茶葉照片2 張、高雄市政府警
    察局刑事警察大隊搜索扣押筆錄、扣押物品目錄表各1 份、
    桃園縣政府警察局楊梅分局搜索扣押筆錄、扣押物品目錄表
    各1 份（見警卷第12、64至67、81至85頁），應堪信為事實
    。又在被告甲○○、乙○○上開住處扣得之茶葉225 包、16
    1 包，共計386 包，總重97台斤，均係被害人楊清琴所有，
    於98年10月22日凌晨2 時許，在其所經營之「丁○○○○」
    遭竊之贓物等事實，亦據證人即「丁○○○○」員工黃如吟
    於警詢及偵查時均證述屬實（見警卷第7 、8 頁，偵1 卷第
    12 、13 頁），且有「丁○○○○」盤差表、贓物認領保管
    單、南投縣政府警察局草屯分局中正派出所受理刑事案件報
    案三聯單、南投縣政府警察局草屯分局刑案現場勘察報告各
    1 份及刑案現場照片暨現場圖共11張等證物在卷可稽（見警
    卷第9 至11頁，偵1 卷第15至25頁），此部分事實亦堪信為
    真實。
  (二)被告3 人雖均以上開情詞置辯。惟查：
  1.被告丙○○雖辯稱：伊於98年12月中旬，在高雄市楠梓區加
    工區，「川哥」說他的機器壞掉，拿給伊3 大包茶葉，每包
    約20幾公斤，拜託伊介紹人去包裝，「川哥」是開小貨車在
    賣茶葉的，伊不知道上開茶葉是贓物云云（見本院卷2 第58
    頁反面、第59頁、第60頁反面）。惟：證人即共同被告甲○○於本院審理時證稱：丙○○從事水電，伊不知道丙○○是
    否有賣過茶葉，伊沒有包裝茶葉，丙○○告訴伊可否找到人
    替他包裝，伊告訴他伊知道，那天丙○○與「川哥」一起來
    ，說這是「川哥」要委託伊包裝茶葉，沒有告訴伊茶葉的茶
    種、產地，伊不知道「川哥」本名，包裝費用是向丙○○收
    ，因為伊只有認識丙○○而已等語（見本院卷2 第67、68頁
    ）；而證人即共同被告乙○○於本院審理時亦證稱：丙○○
    沒有在賣茶葉，伊以前沒有向丙○○買過茶葉，伊不知道丙○○為何有茶葉賣伊，丙○○說他朋友在賣茶葉，那是他朋
    友的茶葉，但丙○○沒有拿他朋友開茶葉行的名片給伊，也
    沒有說茶葉產地或是茶種，茶葉外面沒有任何小包裝，伊不
    認識「川哥」等語（見本院卷2 第64至66頁）。由此可知，
    共同被告甲○○、乙○○均不知悉被告丙○○有在販售茶葉
    ，亦不認識被告丙○○所指之「川哥」或與之不熟，則以被
    告丙○○既然並非販售茶葉之廠商，應不熟悉購買及銷售茶
    葉之管道，而其又未能具體指出其茶葉來源「川哥」之真實
    姓名、年籍，則其突然委託被告甲○○包裝大量茶葉，並牙
    保「川哥」販售大量茶葉予被告乙○○，在在均與社會常情
    有悖，足以令人懷疑該批茶葉係來路不明之贓物甚明，被告
    丙○○上開辯詞，已非可採。且假設被告丙○○上開辯詞為
    真，則「川哥」既係從事茶葉買賣之人，對於散裝茶葉之包
    裝管道理應較被告丙○○更為熟捻，自無請求被告丙○○代
    為尋找包裝廠商之必要，則被告丙○○上開辯詞，已非無疑
    。佐以被告丙○○於本院審理時坦承：伊不知道「川哥」的
    本名、地址，伊收到茶葉後沒有秤重，將茶葉載去給甲○○
    時候亦沒有過秤，甲○○那裡沒有磅秤可以秤重，甲○○沒
    有數位電子秤、電子秤、傳統磅秤，亦沒有各式材質的茶葉
    包裝盒，在甲○○的高雄市楠梓區○○○路倉庫沒有看到包
    裝機器，伊及「川哥」都沒有叫甲○○開收據云云（見本院
    卷2 第60頁反面至第61頁反面），然依市場商業交易慣例，
    商業交易之雙方均會就彼此之年籍資料、工作背景及所收受
    貨物數量、品質等關於交易重要事項為詳盡之瞭解，而被告
    丙○○不僅不知「川哥」之姓名、年籍資料，亦未就所收受
    之茶葉秤重，顯然悖於上開交易慣例，所辯顯不足採。參以
    被告丙○○雖辯稱係找被告甲○○代為包裝茶葉云云，然依
    被告丙○○上開所述，將茶葉交給被告甲○○時並未秤重，
    且未開立任何收據，而被告甲○○並無任何包裝茶葉所需之
    機器、包裝盒或測量重量之工具，顯見被告甲○○並無包裝
    茶葉之能力，被告丙○○竟仍將大量茶葉交給被告甲○○包
    裝，要與社會常情不符，益徵被告丙○○上開辯詞不足採信
    。此外，再依被告丙○○於本院審理時供稱：在被告乙○○
    處所查獲之茶葉都是4 兩包裝，是伊交給乙○○的云云（見
    本院卷2 第62頁），然依卷附桃園縣政府警察局楊梅分局搜
    索扣押筆錄、扣押物品目錄表各1 份所示（見警卷第81至85
    頁），在被告乙○○上開桃園縣中壢市○○路1014號之1 之
    住處所查獲之茶葉中，有27包係8 兩包裝，顯見被告丙○○
    所辯，均與事實不符，係臨訟杜撰之詞，不足採信。
  2.又被告甲○○雖辯稱：丙○○從事水電，伊不知道丙○○是
    否有賣過茶葉，伊沒有包裝茶葉，丙○○告訴伊可否找到人
    替他包裝，伊告訴他伊知道，那天丙○○與「川哥」一起來
    ，說這是「川哥」要委託伊包裝茶葉，沒有告訴伊茶葉的茶
    種、產地，伊不知道「川哥」本名，包裝費用是向丙○○收
    ，因為伊只有認識丙○○而已。丙○○與「川哥」載來茶葉
    總數量，伊沒有秤，丙○○沒有要求伊寫收據，伊拿去委託
    鳳山的朋友包裝時，也沒有簽立任何書據，伊不知道上開茶
    葉是贓物云云（見本院卷2 第67至68頁）。惟：證人即共同
    被告丙○○於本院審理時證稱：甲○○從事運載廢棄物處理
    工作，包裝好的茶葉放在甲○○位於高雄市楠梓區○○○○○路之倉庫，「川哥」說包裝好會打電話給伊，錢會拿給伊
    ，但是10幾天沒有來拿，後來乙○○說要買茶葉，所以伊才
    拿茶葉去賣乙○○，甲○○沒有結算其包裝費用，也沒有告
    訴伊包裝費用多少錢等語（見本院卷2 第59至62頁）；而證
    人即共同被告乙○○於本院審理時亦供稱：伊有先拿 5,000
    或1 萬元給丙○○等語（見本院卷2 第63頁）。由此可知，
    被告甲○○代為包裝茶葉後，不僅未向被告丙○○收取分文
    之包裝費用，還需提供倉庫空間代為保管該批茶葉；且被告
    甲○○在未取得包裝費用之情形下，亦未將該批茶葉留置作
    為擔保之用，而任由被告丙○○將茶葉取走販售給被告乙○○，且在被告丙○○向乙○○收取價金5,000 元或1 萬元後
    ，亦未曾向被告丙○○要求償還包裝費用，在在均與社會常
    情有悖，足認被告甲○○確係為被告丙○○及「川哥」寄藏
    贓物，而非僅係為渠等包裝茶葉，應可確認。且依被告甲○○上開所述，被告丙○○並非從事茶葉買賣之人，而被告甲○○亦非從事茶葉包裝之人，被告丙○○卻突然將大批茶葉
    委託被告甲○○包裝，要與常理有違，而堪存疑。再佐以被
    告丙○○將茶葉交給被告甲○○時並未秤重，被告甲○○亦
    未開立任何收據，亦與商業交易要求準確知悉交易標的物品
    質、重量之社會常情不符。此外，參以被告甲○○於警詢時
    時供承：「川哥」經常拿茶葉來給伊泡，所以伊就無償幫他
    代工包裝云云（見警卷第53頁）；復於偵查時供稱：當時丙○○跟伊講茶葉是便宜跟人買來的云云（見偵3 卷第34頁）
    ；於本院審理時又供承：丙○○與「川哥」一起來，說這是
    「川哥」要委託伊包裝茶葉，伊會向丙○○收取包裝費云云
    （見本院卷2 第67頁反面），被告甲○○就該批茶葉係何人
    委託其包裝，是否收取包裝費等重要事項，前後供述不一，
    益徵其上開辯詞均係臨訟卸責之詞，不足採信。
  3.至被告乙○○雖辯稱：因為伊工作關係需要茶葉，每個月需
    要10台斤的茶葉，伊問丙○○有無茶葉，他說他朋友那裡有
    茶葉要給伊泡泡看，若是要的話再買，丙○○於98年12月21
    日當天下午載茶葉去伊桃園住處，當天決定要買，1 台斤60
    0 元，丙○○拿茶葉來賣伊時，沒有說茶葉產地或是茶種，
    以前沒有向丙○○買過茶葉，丙○○沒有在賣茶葉，伊不認
    識「川哥」，亦不知道上開茶葉是贓物云云（見本院卷2 第
    64至66頁）。惟：證人即共同被告丙○○發於本院審理時證
    稱：茶葉是乙○○問伊的時候，伊拿去賣的等語（見本院卷
    2 第59頁反面），由此可知，本件係被告乙○○主動向並非
    販售茶葉之被告丙○○詢問購買茶葉之事，苟非被告乙○○
    已知悉被告丙○○有來路不明之贓物茶葉，被告乙○○可以
    直接向專門販售茶葉之商家購買即可，又豈有主動詢問被告
    丙○○之理？可見被告乙○○上開辯詞，並非可採。且依被
    告乙○○上開所述，其每月需10台斤的茶葉，則其對於茶葉
    之品質、產地、市場行情及購買通路等，均應知之甚詳，而
    依其於本院審理時所述：同品質茶葉1 台斤要價1,000 元云
    云（見本院卷2 第63頁），則被告乙○○以前既未曾向被告
    丙○○買過茶葉，且被告丙○○亦沒有在賣茶葉，被告丙○○竟突然以遠低於市場行情之價格販賣大量茶葉予被告乙○○，顯然有悖於社會常情，被告乙○○既為對於茶葉市場行
    情及購買通路有高於一般人之認識，對於上開茶葉之來源又
    豈有不起疑竇之理？此外，參以被告乙○○於警詢時時供承
    ：茶葉是丙○○從南部載來送伊云云（見警卷第59頁、第60
    反面頁），均未提及其向被告丙○○購買茶葉等情，然於偵
    查及本院審理時則改口供稱：茶葉是伊向丙○○買的云云（
    見偵2 卷第59頁，偵3 卷第35頁，本院卷2 第64頁），前後
    供述不一，益徵被告乙○○上開辯詞均係臨訟卸責之詞，不
    足採信。
  (三)綜合上述，被告丙○○、甲○○、乙○○上開辯詞，均不足
    採信，本案事證明確，被告3 人犯行堪予認定，均應依法論
    科。
二、核被告丙○○所為，係犯刑法第349 條第2 項之牙保贓物罪
    ；被告甲○○所為，係犯刑法第349 條第2 項之寄藏贓物罪
    ；被告乙○○所為，係犯刑法第349 條第2 項之故買贓物罪
    。被告丙○○搬運贓物之低度行為，為牙保贓物之高度行為
    所吸收，不另論罪。再被告乙○○前於97年間因寄藏及牙保
    贓物等案件，經臺灣桃園地方法院以97年度壢簡字第2945號
    判決分別判處有期徒刑4 月及5 月，分別減刑為有期徒刑 2
    月及2 月又15日，應執行有期徒刑4 月確定，於98年8 月31
    日易科罰金執行完畢，有臺灣高等法院被告全國前案紀錄表
    1 紙附卷可稽，被告乙○○於上開有期徒刑執行完畢後， 5
    年內故意再犯本件有期徒刑以上之罪，為累犯，應依刑法第
    47條第1 項規定，加重其刑。爰審酌被告3 人均身值壯年，
    竟不思以正當途徑獲取財物，明知上開茶葉係來路不明之贓
    物，仍任意為犯罪事實所載之搬運、牙保、寄藏及故買贓物
    之犯行，惡性非淺，且造成被害人楊清琴求償及犯罪偵查機
    關追查之困難，亦有不當，另考量被告丙○○所犯牙保贓物
    情節較其餘被告2 人為重，應科予較重之刑，被告甲○○所
    犯寄藏贓物情節則較其餘被告2 人為輕，應科予較輕之刑，
    並念被告3 人於犯後均未能坦承犯行等一切情狀，分別量處
    如主文所示之刑，並就被告甲○○所處之刑，諭知如易科罰
    金之折算標準，以示儆懲。
據上論斷，應依刑事訴訟法第299 條第1 項前段，刑法第349 條
第2 項、第47條第1 項、第41條第1 項前段，刑法施行法第1 條
之1 ，判決如主文。
本案經檢察官戊○○到庭執行職務。
中    華    民    國    99    年    10    月    11    日
                      刑事第五庭審判長法  官  李昆南
                                      法  官  林永村
                                      法  官  陳盈吉
以上正本證明與原本無異。
如不服本判決，應於判決送達後10日內，向本院提出上訴狀。
中    華    民    國    99    年    10    月    11    日
                                      書記官  陳展榮
附錄本判決論罪科刑法條：
中華民國刑法第349條
（普通贓物罪）
收受贓物者，處3 年以下有期徒刑、拘役或5 百元以下罰金。搬
運、寄藏、故買贓物或為牙保者，處5 年以下有期徒刑、拘役或
科或併科1 千元以下罰金。
因贓物變得之財物，以贓物論。

司法院資訊處製作；財團法人民間司法改革基金會備份。
